臺灣臺中地方法院刑事判決　　　　　　　　　　　　九十三年度易字第一八八號
　　公　訴　人　臺灣臺中地方法院檢察署檢察官
　　被　　　告　甲○○
右列被告因違反著作權法案件，經檢察官提起公訴（九十二年度偵續字第二六六號）
，本院判決如左：
    主  文
甲○○無罪。
    理  由
一、公訴意旨略以：被告甲○○係址設臺中市○區○○街三二五號「二十一世紀影碟
    社」之負責人，明知「ＶＩＤＯＣＱ」（港譯「奪面解碼」，中譯「奪命解碼」
     ） 法國影片係法商ＵＧＣ  ＩＮＴＥＲＮＡＴＩＯＮＡＬ公司（下稱ＵＧＣ公
    司，起訴書誤將ＵＧＣ記載為ＵＧＤ）擁有著作財產權之視聽著作，在臺灣地區
    並輾轉專屬授權予丙○○○股份有限公司（下稱得利公司）重製、經銷及出租Ｖ
    ＣＤ、ＤＶＤ等重製物，且明知其友人即證人己○○於民國九十一年底，未經著
    作財產權人同意或授權，以每部新臺幣（下同）一百餘元之代價，自香港樂悠網
    站購入「奪面解碼」三部（ＤＶＤ二片、ＶＣＤ二片），並由出賣人自香港地區
    以快遞方式一次寄送「奪面解碼」三部至臺灣交證人己○○收受，其竟與證人己
    ○○基於共同之犯意聯絡，自九十一年底、九十二年初起，將前揭證人己○○非
    法輸入之三部「奪面解碼」，陳列在「二十一世紀影碟社」內，意圖以每部三百
    五十元之價格，販售予不特定顧客，藉以朋分轉賣所得之利潤。嗣於九十二年二
    月二十六日十九時四十五分許，為得利公司代理人李泰泓會同員警持搜索票至上
    址搜索查獲，並扣得「奪面解碼」影音光碟三部（ＤＶＤ二片、ＶＣＤ二片），
    因認被告涉有違反著作權法第九十三條第一項第二款、第八十七條第六款之明知
    為侵害著作權之物意圖散布而公開陳列之罪嫌。
二、按專屬授權之被授權人在被授權範圍內，得以著作財產權人之地位行使權利，並
    得以自己名義為訴訟上之行為；著作財產權人在專屬授權範圍內，不得行使權利
    ，著作權法第三十七條第四項定有明文。是以，專屬授權之被授權人在被授權範
    圍內，得以著作財產權人之地位行使權利，自得自居於著作財產權人之地位，再
    專屬授權與他人，他人於被專屬授權之範圍，亦得以著作財產權人之地位行使權
    利，並得以自己名義為訴訟上之行為。本案「奪面解碼」法國影片係ＵＧＣ公司
    擁有著作財產權之視聽著作，並授與中環股份有限公司（英文名稱：ＣＭＣ  Ｍ
    ＡＧＮＥＴＩＣＳ  ＣＯＲＰＯＲＡＴＩＯＮ，下稱中環公司）在臺灣地區之影
    片播映（包括院線、非院線）、視聽影音產品（包括家用出租、家用直銷、公播
    、商用）、付費電視、免費電視等獨家專屬授權，嗣中藝國際影視股份有限公司
    （英文名稱：ＣＭＣ  ＭＯＶＩＥ  ＣＯＲＰＯＲＡＴＩＯＮ，下稱中藝公司）
    經由中環公司依法取得該片之戲院發行、家用錄影帶（ＶＨＳ）、影音光碟（Ｖ
    ＣＤ）及數位影音光碟（ＤＶＤ）等權利在內於臺灣地區之獨家專屬授權後，中
    藝公司再將其中之家用錄影帶（ＶＨＳ）、影音光碟（ＶＣＤ）及數位影音光碟
    （ＤＶＤ）之權利（包括出租及銷售等權利）專屬授權予得利公司重製、經銷及
    出租ＶＣＤ、ＤＶＤ等情，業據證人即中藝公司法務人員乙○○於本院審理時證
    述在卷（本院卷第三二二至三三○頁），復有法商ＵＧＣ公司授權與中環公司之
    發行授權合約書中英譯文、授權證明書、行政院新聞局錄影節目審查合格證明書
    、中藝公司授權與得利公司之授權合約書、得利公司臺北市政府營利事業登記證
    各一份在卷可證（見本院卷第一二七至一七○頁、二八五頁，九十二年度偵字第
    四九七二號第二六至三七、五四頁），是認告訴人得利公司確係輾轉自法商ＵＧ
    Ｃ公司取得發行奪命解碼（ＶＩＤＯＣＱ）ＶＣＤ、ＤＶＤ光碟之專屬授權乙節
    堪可認定，故依前開法條之說明，得利公司既取得奪命解碼（ＶＩＤＯＣＱ）Ｖ
    ＣＤ、ＤＶＤ光碟之專屬授權，自得以自己名義提出告訴，其告訴為合法，應屬
    無疑。
三、按犯罪事實應依證據認定之，無證據不得認定犯罪事實；不能證明被告犯罪或其
    行為不罰者，應諭知無罪之判決，刑事訴訟法第一百五十四條第二項、第三百零
    一條第一項定有明文。次按所謂認定犯罪事實之證據，係指足以認定被告確有犯
    罪行為之積極證據而言，該項證據自須適合於被告犯罪事實之認定，始得採為斷
    罪之資料；又事實之認定，應憑證據，如未能發現相當確實證據，或證據不足以
    證明，自不能以推測或擬制之方法，以為裁判之基礎，最高法院二十九年上字第
    三一０五號、四十年臺上字第八六號判例著有明文。再按告訴人之告訴，係以被
    告受刑事訴追為目的，是其陳述是否與事實相符，自應調查其他證據以資審認；
    又事實審法院對於證據之取捨，依法雖有自由判斷之權，然積極證據不足證明犯
    罪事實時，被告之抗辯或反證縱屬虛偽，仍不能以此資為積極證據應予採信之理
    由，最高法院亦著有五十二年臺上字第一三００號及三十年上字第四八二號判例
    可資參照。又按認定犯罪事實所憑之證據，無論係直接證據或間接證據，其為訴
    訟上之證明，須於通常一般之人均不致有所懷疑，而得確信其為真實之程度者，
    始得據為有罪之認定，倘其證明尚未達到此一程度，而有合理之懷疑存在，復無
    其他調查途徑可尋，法院即應為無罪之判決，最高法院七十六年臺上字第四九八
    六號著有判例。末按「刑事訴訟法第一百六十一條已於民國九十一年二月八日修
    正公布，其第一項規定：檢察官就被告犯罪事實，應負舉證責任，並指出證明之
    方法。因此，檢察官對於起訴之犯罪事實，應負提出證據及說服之實質舉證責任
    。倘其所提出之證據，不足為被告有罪之積極證明，或其指出證明之方法，無從
    說服法院以形成被告有罪之心證，基於無罪推定之原則，自應為被告無罪判決之
    諭知。本件原審審判時，修正之刑事訴訟法關於舉證責任之規定，已經公布施行
    ，檢察官仍未提出適合於證明犯罪事實之積極證據，並說明其證據方法與待證事
    實之關係；原審對於卷內訴訟資料，復已逐一剖析，參互審酌，仍無從獲得有罪
    之心證，因而維持第一審諭知無罪之判決，於法洵無違誤。」，最高法院亦著有
    九十二年臺上字第一二八號判例可憑。
四、公訴人認被告涉犯明知為侵害著作權之物意圖散布而公開陳列之犯行，無非係以
    扣案之「奪面解碼」三部（ＤＶＤ二片、ＶＣＤ二片）係法商ＵＧＣ公司授權於
    香港發行之影片，及證人己○○於偵查中證述：該三部奪面解碼係伊一次自香港
    樂悠網購入後託甲○○販售云云為其論據之基礎。訊據被告固坦認扣案之三部「
    奪面解碼」為ＵＧＣ公司授權於香港發行之真品及該三部影片係證人己○○交付
    ，託其出售，而其分別以ＤＶＤ一部三百五十元、ＶＣＤ一部一百三十九元之價
    格陳列待售等情，惟堅詞否認有何違反著作權法之犯行，辯稱：該三部「奪面解
    碼」，是己○○寄賣時告知，係其網友，自行自香港購買帶回臺灣，經觀看後，
    請己○○代其轉售之二手片，此三部影片既係真品，又係合法輸入國內，伊受託
    販賣，自無違反著作權法等語。
五、經查：
(一)、按為供輸入個人非散布之利用或屬入境人員行李之一部分而輸入著作原件或一定
    數量之重製物者，不視為侵害著作權，著作權法第八十七條之一第一項第三款定
    有明文。故輸入國外地區之當地之合法重製物，只要符合前揭著作權法之規定，
    並不當然為侵害他人之著作財產權。換言之，於本國持有外國地區當地之合法重
    製物，並不當然視為侵害他人之著作財產權，需視其輸入取得之原因是否係為散
    布而非因供個人利用或非屬入境人員行李之一部分而論。查本案扣押之三部「奪
    面解碼」影音光碟，係ＵＧＣ公司授權於香港發行之合法重製物乙節，業據被告
    供承不諱，核與證人己○○、證人丁○○即得利公司法務人員於本院審理時證述
    在卷，足認扣案之三部「奪面解碼」影音光碟片係法商ＵＧＣ公司授權於香港地
    區發行之著作重製物之事實，堪可認定。是依前開說明著作權法既有前開視為合
    法之著作重製物規定，即難僅以被告於本國持有香港地區合法之著作重製物，即
    直接認定該重製物於本國係非合法之重製物，仍應由公訴人舉證證明扣案之重製
    物係非依前開著作權法八十七條之一第一項第三款之規定輸入本國而為非法之重
    製物，苟若公訴人無法舉證證明，或其所舉之證據仍存有合理之懷疑存在，即仍
    應為被告有利之認定，此亦為無罪推定原則之展現。
(二)、公訴人雖舉證人己○○以證明扣案之奪面解碼係證人己○○為供散布非個人利用
    之目的自香港地區輸入，而為非法之重製物云云。而證人己○○於偵查中亦證述
    ：因香港已發行奪面解碼，臺灣還沒發行，所以伊認為這樣可以賺差價，遂以每
    部二百元以下之價格，一次自香港樂悠網買進三部奪面解碼託甲○○販售，每部
    賣二百元上下，多賣的金額是甲○○自己加的，一部約賺四、五十元，託賣時曾
    向甲○○提及這是從香港樂悠網郵購來的云云（九十二年度偵續字第二六六號卷
    第五三頁），惟其於本院審理時則證述：這三部奪面解碼係香港三區發行的片子
    ，是一位莊先生、小凱及另一位網友託其幫忙轉售寄賣，並非伊從香港買進來的
    ，當初檢察官問伊片子從那來，因片子被沒收後，網友就沒聯絡了，不知道要說
    誰才這樣說等語（本院卷第一一頁至一一六頁），證人己○○前後所述顯有不同
    。再參酌奪面解碼ＤＶＤ、ＶＣＤ影碟於臺灣出租版、直銷版發行時間分別為九
    十一年十二月六日、九十二年一月十日，而香港發行時間約比臺灣發行時間提早
    一個月，此有得利公司九十三年十一月二十五日刑事呈報狀在卷可查（本院卷第
    二三三頁、二三四頁），本案查獲之時間為九十二年二月二十六日，足見扣案之
    奪面解碼應係於香港發行後不久即自香港地區輸入。再依證人丁○○證述新片剛
    上市時，售價約在七百元至八百元間，一年後約降到三百九十九元至四百九十八
    元之間，若有特賣時平均一片約三百元等語（本院卷第二一○頁），可知在ＤＶ
    Ｄ、ＶＣＤ影片之市場售價，是隨著時間的不同，而有所差異，於影片剛發行時
    間價格最高。故證人己○○是否得於影片剛發行不久即以不到二百元之價格自香
    港樂悠網購買於香港地區發行之奪面解碼影片即有進一步究求，以確認證人己○
    ○偵查中前開所述之輸入來源是否真實之必要。經本院請告訴人得利公司及中藝
    公司提出在香港地區發行之奪面解碼ＤＶＤ、ＶＣＤ當時之售價，供本院參酌，
    惟其等均表示無此資料可提供，有得利公司九十三年十一月二十五日刑事呈報狀
    、中藝公司九十三年十二月二十四日九三藝法字第一二○一號函在卷可查（本院
    卷第二三三頁、第二三四頁、第二八一頁、第二八二頁）。嗣經本院依臺灣目前
    所新發行之數片影片，自證人己○○所述之香港樂悠網查詢香港之售價換算新臺
    幣後，比對臺灣相同影片在臺灣發行之售價，可知香港地區所發行之售價雖較臺
    灣便宜一百元多，但ＤＶＤ售價仍於四百元以上、ＶＣＤ則在二百元以上，此有
    網路列印之香港樂悠網及臺灣博客來網路書店資料十一份在卷可參（本院卷第二
    四六至二五六頁），又法商製作發行之「奪命解碼」一片，係首部以ＳＯＮＹ２
    ４－Ｐ高解析數位攝影機拍攝，並耗資一億五千萬法郎，為一大成本製作之商業
    電影，亦有奪命解碼之影本簡介在卷可參（本院卷第二四二至二四五頁），故本
    院查詢之前開商業電影之售價，自有參考之價值。準此，足以推論香港樂悠網，
    於香港地區奪面解碼影片剛發行即九十一年底、九十二年初之售價，ＤＶＤ應不
    低於四百元、ＶＣＤ應不低於二百元，而證人己○○如何能以低於二百元之價格
    ，自香港樂悠網郵購輸入國內，並以二百元左右之價格委託被告出售以賺取每部
    約四、五十元之價差。復自證人己○○於偵查中稱輸入係為販賣賺取價差之動機
    以言，並無證據證明證人己○○係專門自國外地區大量輸入影片，在國內販賣以
    賺取價差之人，其是否可能僅為獲取總計僅一百五十元之利潤（依證人己○○所
    述自每部可賺取價差四、五十元，三部合計一百五十元，尚未計算香港樂悠網郵
    購，之郵寄費用），即特別花費時間精力自香港地區輸入，並承擔如無法順利於
    短時間售出跌價之風險。職是，證人己○○於偵查中所述之證詞顯有瑕疵，尚難
    以證人己○○前開有瑕疵之證言，即認定扣案之奪面解碼影片確係證人己○○自
    香港樂悠網一次郵購三部影片非法輸入之違法重製物，故前開扣案奪面解碼影片
    三部是否確為非法輸入之重製物仍存有合理之懷存在。
(三)、刑法關於犯罪之故意，不但直接故意，須行為人對於構成犯罪之事實具備明知及
    有意使其發生之兩個要件，即間接故意，亦須行為人對於構成犯罪之事實預見其
    發生，且其發生不違背犯人本意始成立，然無論係直接故意或間接故意，行為人
    均須對於構成要件之事實有所認識，若其對構成要件之客觀事實無所認識，則其
    主觀上即無故意可言。前開扣案之「奪面解碼」三部係香港地區合法之著作重製
    物，在香港地區於九十一年底、九十二年初之售價，ＤＶＤ應不低於四百元、Ｖ
    ＣＤ應不低於二百元，已如前述。又被告所經營之影碟社於查獲當時陳列販售前
    開奪面解碼之價格分別為ＤＶＤ一部三百五十元、ＶＣＤ一部一百三十九元等情
    ，業據證人庚○○、戊○○即持本院搜索票，執行搜索查扣本案前開三部影片之
    員警於本院審理時證述在卷（本院卷第二○六頁、二○八頁），並有陳列販售之
    照片二張在卷可按（九十二年度偵字第四九七二號卷第七三、七四頁）。準此，
    依市場行情，影片新品之售價往往高於二手影片，以前開影片當時新品於香港發
    行之價格與被告陳列待售之價格以觀，被告所辯：證人己○○拿來寄賣時扣案三
    部奪面解碼為二手片等情，應可採信。另按若以個人觀看為目的而輸入外國之合
    法影音光碟，於觀看完畢後，再出售予第三人仍無違著作權法之規定，此觀前開
    著作權法第八十七條第一項第三款之規定自明，而以個人觀看為目的而輸入之影
    音光碟，於觀看完畢後，再出售予第三人之最大特徵即為該影音光碟必為使用過
    之二手影音光碟，而證人己○○於委託被告販賣之際既向被告陳稱扣案之奪面解
    碼影片網友寄賣之二手片，故託被告代為處理等語（本院卷第一二○頁），是縱
    認前開扣案之奪面解碼影片確係證人己○○非法輸入之著作重製物，然扣案之影
    音光碟於證人己○○寄賣之際客觀上既係香港地區發行之合法重製物，又係二手
    影音光碟，且非大量，均與前開所述為供個人觀看之目的輸入，嗣後再為出售之
    合法輸入著作重製作物之特徵及證人己○○寄賣時所述之言詞相符，故被告主觀
    上是否認識該奪面解碼ＤＶＤ、ＶＣＤ光碟，係證人己○○由香港樂悠網一次郵
    購三部而非法輸入之重製物，而有犯罪之故意，亦有合理之懷疑存在。
六、依據刑事舉證分配之原則，對構成犯罪之事實，應由檢察官盡舉證負擔，檢察官
    若不能盡此舉證義務，被告亦無舉反證證明之必要。故本案被告是否構成違反著
    作權法第九十二條第一項第二款、第八十七條第六款之明知為侵害著作權之物意
    圖散布而公開陳列罪，必須由公訴人舉證證明被告確有上開公訴人所指犯行，並
    使本院達到「無合理懷疑」之確信心證程度（前揭最高法院七十六年臺上字第四
    九八六號、九十二年臺上字第一二八號判例參照）。本案經調查之結果，可知扣
    案之奪面解碼是否為非法輸入之違法重製物，被告主觀上是否知前開奪面解碼光
    碟為非法輸入之違法重製物，均存有合理之懷疑存在，被告前揭辯詞，並非全然
    無據，此時即應由檢察官負起證明及反駁被告抗辯之責任，但檢察官之舉證結果
    ，仍不能使本院產生無庸置疑之有罪確信心證，是依前述刑事訴訟之基本原則及
    最高法院所揭示之意旨，自應作有利於被告之認定。此外，本院復查無其他積極
    證據足資證明被告涉有公訴人所指之犯行，既不能證明被告犯罪，揆諸上揭刑事
    訴訟法之規定，依法應予諭知無罪。
據上論斷，應依刑事訴訟法第三百零一條第一項，判決如主文。
本案經檢察官李斌到庭執行職務。
中      華      民      國      九十四    年      二    月      二      日
                                臺灣臺中地方法院刑事第十四庭
                                    審判長法  官  楊  真  明
                                          法  官  陳      葳
                                          法  官  劉  逸  成
右正本證明與原本無異。
如不服本判決，應於送達後十日內向本院提出上訴狀（須附繕本），上訴於臺灣高等
法院臺中分院。
                                          書記官
中      華      民      國      九十四    年      二    月      二      日
